【裁判字號】    89,上訴,2084
【裁判日期】    890804
【裁判案由】    偽造文書
【裁判全文】
臺灣高等法院刑事判決                          八十九年度上訴字第二八四號
    上  訴  人  臺灣基隆地方法院檢察署檢察官
    被      告  乙○○
右上訴人因被告偽造文書案件，不服臺灣基隆地方法院八十九年度訴字第二九號，中
華民國八十九年三月二十三日第一審判決（起訴案號：臺灣基隆地方法院檢察署八十
八年度偵緝字第四九四號）提起上訴，本院判決如左：
    主  文
上訴駁回。
    理  由
一、公訴意旨略以：被告乙○○自民國八十七年一月間起至同年十二月止，承攬實霸
    企業有限公司（下稱實霸公司）所承包基隆市八斗子漁港防波堤加高工程之消波
    塊、方塊鐵模組拆部分工程，明知丙○○僅代為尋找工人，並未在上開工地工作
    及支薪，竟佯向丙○○表示要支付工資作為報酬，丙○○遂將國民身分證影本交
    付被告。詎被告竟未經丙○○之同意，擅自偽造工資表，並在工資表上偽蓋自己
    之指印於收訖工資欄以冒充丙○○之指印，並將上開偽造之工資表交付予實霸公
    司之負責人甲○○，藉以支領新臺幣（下同）十七萬五千元，並使實霸公司據此
    作成各類所得扣繳暨免扣繳憑單，而向稅捐稽徵機關提出申報，足以生損害於丙○○，因認被告涉犯刑法第二百十六條、第二百十條之行使偽造私文書罪嫌。
二、按犯罪事實應依證據認定之，無證據不得推定其犯罪事實，刑事訴訟法第一百五
    十四條定有明文。又事實之認定，應憑證據，如未能發現相當證據，或證據不足
    以證明，自不能以推測或擬制之方法，為裁判基礎；又認定不利於被告之事實，
    須依積極證據，苟積極證據不足為不利於被告事實之認定時，即應為有利於被告
    之認定，更不必有何有利之證據，有最高法院四十年台上字第八六號、三十年上
    字第八一六號判例可資參照。
三、訊據被告乙○○堅詞否認有何偽造文書之犯行，辯稱丙○○係在上開工地負責巡
    查工地之工作，其有告知丙○○要代領工資，丙○○始交付國民身分證，後來因
    其未將所領得之工資交給丙○○，丙○○才對他提出告訴；又領取工資依實霸公
    司之規定必須蓋工資受領人之印章及工頭之指印，故由其蓋章及蓋指印領取工資
    ，且其事後已將所得工資交還給丙○○等語。經查：
（一）被告自八十六年十二月二十日起四百日曆天，承攬實霸公司所承攬基隆市八斗
      子漁港防波堤加高工程之消波塊、方塊鐵模組拆部分工程，業據證人即實霸公
      司負責人甲○○證述屬實（見八十八年度偵緝字第四九四號偵查卷第十九頁反
      面），並有工程承攬契約書一份附卷可稽。又因被告承攬上述工程，其並不過
      問被告到底僱請那些工人，故委由被告製作工資表等情，亦據其在本院證稱「
      他是包商，要領錢，要製作報表，我才可以去抵稅。工資表是文具店買的通用
      表格，一般業界都是交給工頭製作，我才給他薪水。他的工人、工時我們都不
      過問，只要他負責製作好報表，是我請他幫我作的」等語在卷（見本院八十九
      年七月十日訊問筆錄）。
（二）被告係請丙○○尋找工人施作工程及負責工人夜間加班之監工，經告知丙○○
      要領其工資需證件及印章，丙○○乃將國民身分證交付被告供填報工資表領薪
      之用，業經證人丙○○到庭證述：由其負責找工人及擔任夜間加班時的監工，
      被告要證件去報工資，其遂將國民身分證交給被告等情無訛（見五五六一號偵
      查卷第十頁反面、四九四號偵查卷第二○頁、原審卷第二十九頁及本院八十九
    年七月十日訊問筆錄）。雖證人丙○○於偵查中曾稱「（身分證影本有交結乙○○？）有的，他告訴我是要辦合夥用的」（見五五六一號偵查卷第九頁反面
      ）、「他說要報工資，我只拿身分證影本給他，：：：未授權他代我製作工資
      表」（見四九四號偵查卷第二十頁反面）各語。經本院對此再詳為訊問，陳稱
      「他有說拿身分證辦合夥，我告訴他我沒有辦法整天在那邊，只有下班時可以
      負責一部分，可以幫他找工人，沒有辦法和他合夥，我就負責晚上加班時安排
      工人作那一部分，我受僱給他，幫他分擔一些工頭的工作。後來交身分證是要
      申報工資用的」、「我知道領錢要蓋章在工資表上」、「錢如何領是乙○○的
      事，他叫我交什麼我就交什麼，中間的過程我不管，只要能領到薪水就好了」
      等語（見本院八十九年七月十日訊問筆錄）。可知前所謂交付國民身分證以辦
      理合夥，實係委請僱工及監工商談過程中提及；至於是否授權蓋用工資表以領
      取報酬，參諸丙○○明知要領報酬且知悉領取報酬時要在工資表上蓋章等情，
      實堪認為已授權被告在工資表上蓋章，所稱未授權云云，衡情係於交付國民身
      分證影本後，或未予過問如何領取報酬詳情而未言明，但既委由被告領取，在
      工資表上蓋章捺印當然亦概括授與為之，否則又如何領取報酬，是尚難徒憑其
      偵查上開所言，即遽認被告有冒充領取之犯意，而未經授權即偽冒丙○○指印
      加以行使。又被告於領得工資十七萬五千元後因避不見面，嗣丙○○向警報案
      後，被告已將工資返還並達成和解等情，亦據證人丙○○供述屬實（見原審卷
      第十八頁），並有和解書一份附卷可憑，益見被告係因領取報酬而要丙○○交
      付身分證件，並經授權而在工資表上按捺指印以領取。
（三）綜上所述，足見卷附之工資表、切結書均係被告經丙○○同意，並由丙○○交
      付身分證件後，由被告代其填載於實霸公司負責人甲○○委請製作之工資表上
      ，並受丙○○於領薪用途之範圍內，概括授權被告代為捺印於上開文件及領薪
      切結書上，而代其向實霸公司領得工資十七萬五千元。則被告既非未得授權而
      製作工資表，且工資之受薪人丙○○亦係從事工務而領取工資之人，自難認其
      有何偽造文書並加行使之犯行，此外復查無其他積極證據足資認定被告有公訴
      人起訴之犯行，揆諸前揭說明，自屬不能證明被告犯罪。
四、原審依調查證據之結果，斟酌全辯論意旨，認被告犯罪不能證明，依法諭知無罪
    之判決，經核並無不合。公訴人上訴論旨以丙○○並未授權被告代為填寫工資表
    及在其上偽造指印，又被告僅係承包實霸公司之工程，尚非有權利製作實霸公司
    之工資表云云，認被告應成立犯罪，為無理由，應予駁回。
據上論斷，應依刑事訴訟法第三百六十八條，判決如主文。
本案經檢察官李進誠到庭執行職務。
中      華      民      國    八十九    年      八      月      四      日
                              臺灣高等法院刑事第十一庭
                                  審判長法  官  楊  照  男
                                        法  官  楊  炳  禎
                                        法  官  王  詠  寰
右正本證明與原本無異。
如不服本判決應於收受送達後十日內向本院提出上訴書狀，其未敘述上訴之理由者並
得於提起上訴後十日內向本院補提理由書（均須按他造當事人之人數附繕本）。
                                        書記官  駱  麗  君
中      華      民      國    八十九    年      八      月      七      日


司法院資訊處製作；財團法人民間司法改革基金會備份。
